最高法院刑事判決
                                   111年度台上字第4206號
上  訴  人  黃彥緁                     



上列上訴人因偽造文書等罪案件，不服臺灣高等法院高雄分院中
華民國111年4月28日第二審判決（110年度上訴字第525號，起訴
案號：臺灣高雄地方檢察署108年度偵字第16712號），提起上訴
，本院判決如下：
    主  文
上訴駁回。
    理  由
壹、行使偽造公文書、行使偽造私文書部分
一、按刑事訴訟法第377 條規定，上訴於第三審法院，非以判決
    違背法令為理由，不得為之。是提起第三審上訴，應以原判
    決違背法令為理由，係屬法定要件。如果上訴理由書狀並未
    依據卷內訴訟資料，具體指摘原判決不適用何種法則或如何
    適用不當，或所指摘原判決違法情事，顯與法律規定得為第
    三審上訴理由之違法情形，不相適合時，均應認其上訴為違
    背法律上之程式，予以駁回。本件經原審審理結果，認上訴
    人黃彥緁有原判決事實欄一所示犯行，因而撤銷第一審關於
    上訴人此部分不當之判決，改判仍論處上訴人共同犯行使偽
    造公文書罪刑（想像競合犯行使偽造私文書罪、修正前詐欺
    取財罪），已詳敘所憑之證據及論罪之理由，核其所為論斷
    ，俱有卷內證據資料可資覆按，自形式上觀察，並無足以影
    響其判決結果之違法情形存在。
二、本件上訴意旨略稱：原判決對上訴人及共同被告江旻璋（業
    經原審判決確定）量刑時，有將共犯行使乙買賣契約部分及
    犯後態度納入考量。惟江旻璋第一審及原審均科處有期徒刑
    1年8月，而江旻璋始終未坦承犯行，可知共犯行使乙買賣契
    約部分雖經原審列入量刑基礎，然原審似認江旻璋原判決事
    實欄一之整體犯行，第一審科處之刑度已足以評價，故未科
    處較第一審為重之刑，基於平等原則，上訴人此部分之量刑
    亦應為相同處理，即不因重新審酌共犯行使乙買賣契約部分
    ，而獲致較第一審不利之結果，則第一審考量上訴人未坦承
    犯行等因素，科處有期徒刑1年4月，上訴人既於原審坦承不
    諱，具悔過誠意，原審量刑時自應將犯後態度列入考量，原
    審不察，仍維持與第一審相同之刑度，難謂已善盡審酌刑法
    第57條各款量刑因子，量刑公平性尚屬有疑，自難維持等語
    。
三、按刑之量定，係實體法上賦予法院得依職權自由裁量之事項
    ，苟已以行為人之責任為基礎，並斟酌刑法第57條各款所列
    情狀，在法定刑度內，酌量科刑，無偏執一端，致明顯失出
    失入情形，即不得任意指摘為違法。又刑法上之共同正犯，
    雖應就全部犯罪結果負其責任，但同一犯行之共同正犯，因
    犯罪主導性、參與程度、分工狀況，犯罪情節等量刑事由未
    必盡同，科刑時，仍應審酌刑法第57條各款情狀，分別情節
    ，為各被告量刑輕重之標準，並非必須科以同一之刑，除非
    有全然喪失權衡意義或其裁量行使顯然有違比例、平等諸原
    則之裁量權濫用情形，不得援引其他行為人之量刑輕重情形
    ，比附援引為指摘量刑不當之依據，此與所謂相同之事件應
    為相同之處理，不同之事件則應為不同之處理，除有合理正
    當之事由外，否則不得為差別待遇之平等原則概念，迥然有
    別。又現行我國刑事訴訟之第二審程序，依刑事訴訟法第36
    4 條規定係採覆審制，即就上訴案件為完全重覆之審理，關
    於調查、取捨證據、認定事實、適用法律及量刑、定應執行
    刑等事項，與第一審有相同職權，並不受第一審判決之拘束
    ，是第一審判決倘經第二審予以全部撤銷者，除案件有同法
    第370條第1項前段、第2項不利益變更禁止原則規定之適用
    者外，第一審判決之量刑及定刑之結果，對第二審不生定錨
    作用，第二審仍得就全案量刑資料，本於其職權而為整體評
    價，不受第一審判決之拘束。原判決係以第一審判決有論罪
    適用法則不當等理由，撤銷第一審關於上訴人事實欄一不當
    之判決，自應就全案量刑資料，本於其職權而為整體評價。
    原判決已綜合審酌包含上訴意旨所指上訴人於原審已坦承犯
    行，僅居次要角色等刑法第57條科刑等一切情狀（見原判決
    第26、27頁），在罪責原則下適正行使其量刑之裁量權，核
    其量定之刑罰，已兼顧相關有利與不利之科刑資料，客觀上
    並未逾越法定刑度或範圍，亦與罪刑相當原則無悖，係原審
    量刑裁量權之行使，自無違法。上訴意旨援引原判決對江旻
    璋之量刑，指摘有違反平等原則，係對原審量刑裁量職權誤
    解，並非依據卷內資料而為具體指摘，難認係適法之上訴第
    三審之理由。又上訴人對於行使偽造公文書、行使偽造私文
    書重罪部分之上訴，既不合法律上之程式而應從程序上駁回
    ，則與該等重罪具有想像競合犯關係之詐欺取財部分，本屬
    刑事訴訟法第376條第1項第4款所列不得上訴於第三審法院
    之案件（第一、二審均為有罪之論斷），自無從適用審判不
    可分原則一併加以審理，亦應併予駁回。
貳、詐欺取財部分
一、刑事訴訟法第376條第1項各款所規定之案件，經第二審判決
    者，除第二審法院係撤銷第一審法院所為無罪、免訴、不受
    理或管轄錯誤之判決，並諭知有罪之判決，被告或得為被告
    利益上訴之人得提起上訴外，其餘均不得上訴於第三審法院
    ，為該條項所明定。
二、本件上訴人犯原判決事實欄二之共同詐欺取財部分，原判決
    係維持第一審論處上訴人共同犯修正前刑法第339條第1項詐
    欺取財罪刑，駁回上訴人此部分在第二審之上訴，核屬刑事
    訴訟法第376條第1項第4款不得上訴第三審法院之罪，且未
    合於同條項但書例外得上訴第三審之要件，依首開說明，自
    不得上訴於第三審法院。上訴人猶對此提起上訴，顯為法所
    不許，應併予駁回。
據上論結，應依刑事訴訟法第395條前段，判決如主文。
中　　華　　民　　國　 111　　年　　10　　月　　13　　日
                  刑事第二庭審判長法  官  林　勤　純
                                  法  官  蔡　新　毅
                                  法  官  李　釱　任
                                  法  官  吳　秋　宏
                                  法  官  黃　斯　偉
本件正本證明與原本無異
                                  書記官
中　　華　　民　　國　　111 　年　　10　　月　　18　　日